臺灣高雄地方法院刑事判決　　　　　　 94年度訴緝字第138號
公　訴　人　臺灣高雄地方法院檢察署檢察官
被　　　告　丙○○
上列被告因偽造文書等案件，經檢察官提起公訴（92年度偵字第
15153 號）後，被告於本院準備程序為有罪之陳述，經本院合議
庭裁定由受命法官，獨任進行簡式審判程序審理，本院判決如下
：
    主  文
丙○○共同連續行使偽造私文書，足以生損害於公眾及他人，處
有期徒刑壹年。泛亞電信股份有限公司個人用戶申請書上偽造之
「甲○○」署押肆枚；中華電信南區分公司行動電話一退一租申
請書上「丁○○」印文貳枚、「戊○○」印文壹枚、「辛○○」印文參枚，均沒收。
    事實及理由
一、本件犯罪事實及證據除起訴書犯罪事實欄第四行至第六行：
    「推由丙○○持以不詳手法而取得之丁○○、戊○○、辛○○、甲○○之國民身分證（該四人證件雖係遺失，但取得證
    件之方法甚多，或侵占或行竊或借用或買受不一而足）」，
    應更正為：「由丙○○持其於不詳時間，在高雄市境內拾獲
    並意圖為自己不法之所有而侵占入己之丁○○、戊○○、辛○○、甲○○之國民身分證」；證據部分補充：「侵占丁○○、戊○○、辛○○、甲○○遺失國民身分證，另有被告於
    本院審理時之自白」外，餘均引用檢察官起訴書之記載（如
    附件）。
二、按行為後法律有變更者，適用裁判時之法律。但裁判前之法
    律有利於行為人者，適用最有利於行為人之法律，刑法第2
    條第1 項定有明文。本件被告丙○○行為後，電信法已於87
    年6 月17日修正公布，並自同年月19日生效，其中關於以詐
    術詐得免繳電信通信費用之不法利益之處罰，另增訂電信法
    第五十六條第一項「盜用他人電信設備通信」罪，該罪依最
    高法院88年1 月19日88年度第一次刑事庭會議決議，係刑法
    詐欺得利之特別法，應優先適用。惟依新舊法比較之結果，
    以舊法有利於被告，依刑法第2 項但書從新從輕之規定，應
    適用有利行為人之刑法詐欺得利罪，合先敘明。
三、核被告拾獲丁○○等四人身分證並侵占入己所為，係犯刑法
    第337 條之侵占遺失物罪；利用不知情之通訊行人員行使偽
    造之丁○○、辛○○、戊○○、甲○○名義之華信公司行動
    電話一退一租申請書、泛亞公司電話用戶申請書等，係犯刑
    法第210 條、第216 條之行使偽造私文書罪；據以使華信公
    司、泛亞公司等陷於錯誤，致得以利用該公司提供之電信服
    務，並可取得免付電話費之不法利益，係犯刑法第339 條第
    2 項之詐欺得利罪，向庚○○、乙○○買受行動電話使用，
    全無付費所為亦係犯刑法第339 條第2 項之詐欺得利罪。公
    訴意旨雖認被告取得行動電話門號卡所為另犯同條第1 項之
    詐欺取財罪嫌，惟查被告實施前揭詐術，無非取得使用電信
    服務及可免付電話費之不法利益，應僅構成詐欺得利罪為是
    ，公訴意旨此之所指，容有未洽，然此部分因係單一犯罪事
    實，爰不另為無罪之諭知，附此敘明。被告與宋育恆二人間
    ，就上開行使偽造私文書罪及詐欺得利罪犯行，有犯意之聯
    絡及行為之分擔，應為共同正犯。被告利用不知情之通訊
    行人員唐月桃、許世芬、劉惠琪、林國忠等多人，為其偽造
    上開華信公司行動電話一退一租申請書，電話業務申請書及
    同意（委託）書；以及泛亞公司行動電話業務申請書；利
    用不知情之刻印業者偽刻被害人丁○○、辛○○、戊○○、
    甲○○等人之印章；以及利用不知情之外勞撥用國際電話
    等，其利用不知情之他人犯罪，均為間接正犯。被告在華
    信公司行動電話一退一租申請書上偽造丁○○、戊○○、辛○○之印文；在泛亞公司行動電話用戶申請書上偽造甲○○之簽名（一式五聯），其偽造署押、印文之行為為偽造該
    華信公司市內電話業務申請書及同意（委託）書、行動電話
    一退一租申請書及偽造該泛亞公司行動電話用戶申請書等私
    文書之階段行為，而偽造此私文書之低度行為，復為行使偽
    造私文書之高度行為吸收之故，均不另論罪；又被告係本於
    一個行使之行為，而同時行使上揭泛亞公司行動電話用戶
    申請書一式五聯華信公司市內電話業務申請書四張及同意
    （委託）書一張，應為同質想像競合犯，以一罪論；被告先
    後多次行使偽造私文書、詐得使用電信服務及免付電話費之
    不法利益，均時間緊接、方法相同、構成要件亦相同，應論
    以連續犯；再前開侵占遺失物罪、連續行使偽造私文書罪與
    連續詐欺得利罪間，有方法、結果之牽連關係，依刑法第55
    條規定，應從重依行使偽造私文書罪處斷。爰審酌被告僅為
    圖一己之私利，竟以行使偽造私文書之不正當手段，假借他
    人名義申辦電話，詐得使用電信服務及免付電話費之不法利
    益，業侵害他人及業主之權益，且短時間所詐得之金額接近
    百萬元，迄今均未全數清償，惡性非輕，惟念其犯後坦承犯
    行，態度尚可等一切情狀量處如主文所示之刑。
四、再按，印文、署押為文書之一部，雖上開市內電話業務申請
    書等私文書為被告供犯罪所用之物，然既已交付華信公司、
    泛亞公司行使移轉所有，即非屬被告所有，該文書本不應沒
    收，然其上之甲○○之署押四枚（一式五聯，故署押原應
    五枚，但其中一聯交付宋育恆，宋育恆於另案中否認有持有
    上開申請書存根聯，本院以其時日已久，堪認已滅失不復存
    ，故此存根聯之私文書併其上之簽名即不加以宣告沒收）、
    丁○○印文二枚、戊○○印文一枚、辛○○印文三枚
    ；均係偽造之印文及署押，不論屬於被告與否，應依刑法第
    219 條之規定，併為沒收之諭知。
五、如不服本判決，應於判決送達後十日內，向本院提出上訴狀
    。
據上論斷，應依刑事訴訟法第273 條之1 第1 項、第299 條第1
項前段、第310 條之2 、第454 條第2 項，刑法第2 條第1 項但
書、第28條、第56條、第337 條、第216 條、第210 條、第339
條第2 項、第1 項、第55條、第219 條，罰金罰鍰提高標準條例
第1 條前段，判決如主文。
本案經檢察官己○○到庭執行職務。
中　　華　　民　　國　　94　　年　　9 　　月　　30　　日
                  刑事第十一庭  法  官  林揚奇
以上正本證明與原本無異。
如不服本判決，應於判決送達後10日內，向本院提出上訴狀。
中　　華　　民　　國　　94　　年　　9 　　月　　30　　日
                                書記官  于耀文
附錄論罪科刑法條：
刑法第337條
意圖為自己或第三人不法之所有，而侵占遺失物、漂流物或其他
離本人所持有之物者，處 500 元以下罰金。
刑法第210條：
偽造、變造私文書，足以生損害於公眾或他人者，處五年以下有
期徒刑。
刑法第216條：
行使第二百十條至第二百十五條之文書者，依偽造、變造文書或
登載不實事項或使登載不實事項之規定處斷。
刑法第339條第1、2項：
意圖為自己或第三人不法之所有，以詐術使人將本人或第三人之
物交付者，處五年以下有期徒刑、拘役或科或併科一千元以下罰
金。
以前項方法得財產上不法之利益或使第三人得之者亦同。
